【裁判字號】    97,交上訴,549
【裁判日期】    970904
【裁判案由】    業務過失致死
【裁判全文】
臺灣高等法院臺南分院刑事判決       97年度交上訴字第549號
上  訴  人  臺灣臺南地方法院檢察署檢察官
上  訴  人
即  被  告  丙○○
上列上訴人因被告業務過失致死案件，不服臺灣臺南地方法院96
年度交訴字第143號中華民國97年2月5日第一審判決（起訴案號
：臺灣臺南地方法院檢察署96年度偵字第7296號），提起上訴，
本院判決如下：
    主  文
上訴駁回。
    事  實
一、丙○○係以駕車運送報紙為業，為從事駕駛業務之人，未考
    領汽車駕駛執照，於民國96年5月1日上午5時10分許，駕駛
    車牌號碼Y9-4726號自用小客貨車，沿臺南市○區○道路之
    快車道由東往西方向行駛，途經該路與崇德路交岔路口處時
    ，本應注意崇道路上設有閃光紅燈號誌，依道路交通安全相
    關規定，遇閃光紅燈時表示車輛應減速先停止於交岔路口前
    ，讓幹道車優先通行後認為安全時，方得續行；且該路段行
    車時速不得超過50公里；並應隨時注意車前狀況，俾採取必
    要之安全措施，以避免危險之發生。而當時天色微亮，車況
    正常，柏油路面無障礙或其他缺陷，依其智識、能力並無不
    能注意之情事，竟疏未注意禮讓設有閃光黃燈之崇德路幹道
    車優先通行及疏未注意車前狀況，即貿然以時速70公里之速
    度超速行駛。適有甲○○駕駛車牌號碼TA2-770號輕型機車
    ，搭載其母呂郭水，沿崇德路之機慢車優先道由南往北方向
    行駛，當已行至該交岔路口中央處時，遭丙○○駕駛之小客
    車右前車頭處，撞及甲○○駕駛之機車右側車身，造成呂郭
    水受有頭胸腹撞挫傷併雙肋骨折、氣血胸、嘴巴不規則撕裂
    傷、左手臂及雙膝擦傷、右腳中指斷半指、第4與第5趾全斷
    等傷害，經送醫急救，於同日上午6時許不治死亡；甲○○
    亦受有頭部外傷併頭皮撕裂傷、右鎖骨閉鎖性骨折、右側胸
    第2至6支肋骨骨折、右側氣胸血胸、右側肝臟撕裂傷、左手
    中指指骨骨折、右側腳踝擦挫傷等傷害。丙○○駕駛之小客
    貨車肇事後煞車不及，再向前撞及黃文耀所有停放於崇道路
    西向車道路旁之車牌號碼UL-0956號自用小客車。丙○○肇
    事後則停留於肇事現場，向到場處理之員警自首而接受裁判
    。
二、案經呂郭水之子乙○○及甲○○訴由臺南市警察局第一分局
    報請臺灣臺南地方法院檢察署檢察官偵查終結後提起公訴。
    理  由
一、訊之被告丙○○對於起訴之犯罪事實均坦承不諱，並當庭表
    示認罪，而經本院裁定以簡式審判程序加以審理，則依據刑
    事訴訟法第273條之2、同法第159條第2項之規定，不適用傳
    聞法則有關限制證據能力之相關規定，合先敘明。
二、上揭業務過失致死（被害人呂郭水部分）及業務過失傷害（
    被害人呂美蓉部分）等犯罪事實，業據被告丙○○於偵查中
    原審及本院審理時均坦承不諱，並有道路交通事故現場圖、
    道路交通事故調查報告表(一)(二)、事故現場及肇事車輛照片共
    28張附偵查卷可稽。而被害人呂郭水因本件車禍而受傷死亡
    乙情，亦經臺灣臺南地方法院檢察署檢察官督同法醫師相驗
    屬實，製有勘（相）驗筆錄、相驗屍體證明書、檢驗報告書
    在卷可查，且被害人呂美蓉因之受有頭部外傷併頭皮撕裂傷
    、右鎖骨閉鎖性骨折、右側胸第2至6支肋骨骨折、右側氣胸
    血胸、右側肝臟撕裂傷、左手中指指骨骨折、右側腳踝擦挫
    傷等傷害，亦有診斷證明書乙紙附卷可稽，是堪認被告之自
    白與事實相符。
三、本件肇事地點崇道路西向車道僅有一線3.2公尺寬之快車道
    及一線5.2公尺寬之慢車道，而慢車道絕大部分路面為路邊
    停車格所佔用，此有肇事現場圖（見偵卷第18頁）及肇事現
    場照片（見偵卷第34、35頁）可稽，足認肇事現場道路非常
    狹窄；而肇事時間為上午5時10分許，尚為夜間，雖有照明
    ，但視線不若日間般良好，此亦有道路交通事故調查報告表
    (一)（見偵卷第16頁）可稽；再被害人等之機車為被告撞擊後
    ，向西北方滑行30公尺，若非第3人黃文耀停放於路邊之車
    號UL-0956號小客車阻擋，尚可能滑行更遠之距離，此亦有
    肇事現場圖及現場照片（見偵卷第46頁）可稽，足認撞擊力
    量甚為強大。被告於狹窄之道路，不良之光線環境下，竟然
    以如此高之車速行駛，以致肇事，致被害人呂美蓉、呂郭水
    分別受有傷害及發生死亡之結果，被告實有極為重大之過失
    。又本件2車撞擊地刮地痕起點為崇道路西向快車道距雙黃
    色行車分向線往北1.4公尺處往西延長線與崇德路北向快車
    道距快車道與機慢車優先道延長線往西2.3公尺之延長線交
    接處，換言之即被害人機車刮地痕起點，在崇道路雙黃線與
    崇德路快車道與機慢車道邊線延長線交岔點之西北方1.4與
    2.3公尺處，此有肇事現場圖可稽（見偵卷第18頁），而被
    害人機車係遭被告車輛以向西之力量強力撞擊者，因此被害
    人機車之刮地痕起點雖在崇德路快車道上，其遭撞擊前，必
    然係行駛於較靠東側之機慢車優先道上無疑。再按閃光黃燈
    表示「警告」，車輛應減速接近，注意安全，小心通過；而
    閃光紅燈則表示「停車再開」，車輛應減速接近，先停止於
    交岔路口前，讓幹道車優先通行後認為安全時，方得續行，
    道路交通標誌標線號誌設置規則第211條第1項第1、2款，分
    別定有明文。依此可知被害人機車於肇事路口本有優先通行
    之權，而被害人機車肇事前於崇德路北向機慢車優先道上正
    常行駛，並未違反任何交通安全規則，相對被告車輛而言，
    又有優先通行之權利，竟遭被告車輛超速行駛撞擊，故就本
    件肇事而言，告訴人甲○○之駕駛行為，並無任何過失，被
    告自應就此次肇事負全部之過失責任，臺灣省臺南區行車事
    故鑑定委員會亦同此認定，有該委員會之鑑定意見書在卷（
    見偵查卷第53-54頁）足憑。
四、核被告所為，係犯刑法第276條第2項之業務過失致死罪及
    同法第284條第2項前段之業務過失傷害罪（起訴書漏載被告
    犯刑法第284條第2項前段普通業務過失傷害罪，經檢察官於
    原審當庭更正）。被告所犯上揭2罪間係以1行為觸犯2罪名
    ，為想像競合犯，依刑法第55條之規定，應從較重之業務過
    失致死罪處斷。被告無駕駛執照駕車，因而致人受傷及死亡
    ，應依道路交通管理處罰條例第86條第1項之規定，加重其
    刑。然被告丙○○肇事後停留於現場，對於前揭員警未發覺
    之行為，向到場處理之警員自首而接受裁判，此有台南市○
    ○○道路交通事故肇事人自首情形紀錄表在卷可稽（見偵卷
    第20 頁），應依法減輕其刑，並就上揭加重予以先加後減
    。
五、原審因予適用刑法第276條第2項、第284條第2項前段、第55
    條、第62條前段、道路交通管理處罰條例第86條第1項，並
    審酌被告之品性、智識程度、所造成之損害、犯罪後坦承犯
    行，然因資力不佳為由，未與被害人家屬達成和解，前無犯
    罪紀錄，有臺灣高等法院被告前案紀錄表可按等一切情狀，
    量處被告有期徒刑1年2月。本院核其認事用法俱無不合，量
    刑亦稱妥適，公訴人循告訴人請求上訴，認量刑過輕，被告
    上訴，指摘原判決不當量刑過重，均無理由，應予駁回。
據上論結，應依刑事訴訟法第368條，判決如主文。
本案經檢察官邱克斌到庭執行職務。
中    華    民    國    97    年    9     月    4     日
                  刑事第二庭    審判長法  官  葉居正
                                      法  官  郭千黛
                                      法  官  洪碧雀
以上正本證明與原本無異。
如不服本判決，應於收受本判決後十日內向本院提出上訴書狀。
其未敘述上訴理由者並得於提起上訴後十日內向本院補提理由書
狀（均須按他造當事人之人數附繕本）「切勿逕送上級法院」。
                                      書記官  魏芝雯
中    華    民    國    97    年    9     月    4     日
附錄本判決論罪科刑法條：
中華民國刑法第276條
因過失致人於死者，處2年以下有期徒刑、拘役或2千元以下罰金
。
從事業務之人，因業務上之過失犯前項之罪者，處5年以下有期
徒刑或拘役，得併科3千元以下罰金。
中華民國刑法第284條
因過失傷害人者，處6月以下有期徒刑、拘役或5百元以下罰金，
致重傷者，處1年以下有期徒刑、拘役或5百元以下罰金。
從事業務之人，因業務上之過失傷害人者，處1年以下有期徒刑
、拘役或1千元以下罰金，致重傷者，處3年以下有期徒刑、拘役
或2千元以下罰金。


司法院資訊處製作；財團法人民間司法改革基金會備份。
